臺灣士林地方法院民事簡易判決
                                    111年度士簡字第625號
原      告  鍾逸琦  
被      告  黃煜軒  

上列當事人間返還不當得利事件，本院於民國111年5月25日言詞
辯論終結，本院判決如下：
    主  文
原告之訴駁回。
訴訟費用新臺幣壹仟陸佰陸拾元由原告負擔。　
    事實及理由要領
一、按訴狀送達後，原告不得將原訴變更或追加他訴；但請求之
    基礎事實同一、擴張或減縮應受判決事項之聲明者，不在此
    限，民事訴訟法第255條第1項但書第2款、第3款定有明文。
　　又依同法第436條第2項之規定，前揭規定於簡易訴訟程序亦
    適用之。查原告起訴時訴之聲明為：「被告應給付原告新臺
    幣（下同）16萬元，及自民國110年3月15日起至清償日止，
    按年息百分之5計算之利息。」，嗣於訴訟程序進行中，原
    告更正利息起算日，並變更訴之聲明為：「被告應給付原告
    16萬元，及自起訴狀繕本送達翌日起至清償日止，按年息百
    分之5計算之利息。」，核其上開變更請求部分，應屬減縮
    應受判決事項之聲明，揆諸前揭之規定，應予准許。
二、原告起訴主張略以：被告於109年12月8日某時許，自稱為中
    租迪和股份有限公司子公司合迪股份有限公司（下稱合迪公
    司）經理，並自稱「楊政豪」，以電話向原告推銷汽車貸款
    ，佯稱年息為3％，致原告陷於錯誤，而於109年12月9日與被
    告簽立汽車貸款申請書（下稱系爭申請書）貸款106萬元，
    嗣因被告告知得協助原告降息，原告驚覺有異，經依系爭申
    請書所載期數及期付款之結果，發現實際支付利息並非年息
    3％，原告為提前解約而支付違約金127000元予合迪公司，並
    就上開貸款事宜對被告提出詐欺告訴而支付律師費4萬元，
    爰依不當得利之法律關係提起本件訴訟，並聲明被告應給付
    原告16萬元，及自起訴狀繕本送達翌日起至清償日止，按年
    息百分之5計算之利息。
三、被告則以：原告支付之違約金並非其收取，原告有向其提告
    之權利，但其已經檢察官為不起訴處分，原告並無理由向被
    告要律師費等語資為抗辯，並聲明請求駁回原告之訴。
四、得心證之理由：
　　按無法律上之原因而受利益，致他人受損害者，應返還其利
    益；雖有法律上之原因，而其後已不存在者，亦同，民法第
    179條定有明文。次按，主張不當得利請求權之原告，既因
    自己行為致原由其掌控之財產發生主體變動，則本於無法律
    上之原因而生財產變動消極事實舉證困難之危險，當歸諸原
    告，方得謂平，是原告即應就不當得利請求權之成立要件負
    其舉證責任，亦即原告必須證明其與被告間有給付之關係存
    在，及被告因其給付而受利益致其受損害，並就被告之受益
    為無法律上之原因，舉證證明該給付欠缺給付之目的，始能
    獲得勝訴之判決（最高法院98年度台上字第1219號判決意旨
    參照）。又按，當事人主張有利於己之事實者，就其事實有
    舉證之責任，民事訴訟法第277 條前段定有明文，又民事訴
    訟如係由原告主張權利者，應先由原告負舉證之責，若原告
    先不能舉證，以證實自己主張之事實為真實，則被告就其抗
    辯事實即令不能舉證，或其所舉證據尚有疵累，亦應駁回原
    告之請求（最高法院100年度台上字第415號判決意旨可資參
    照）。查原告主張被告以合迪公司之名義，並自稱「楊政豪
    」與其簽訂系爭申請書以申辦貸款106萬元，嗣因原告提前
    解約而支付違約金予合迪公司，且原告就前開貸款事宜曾對
    被告提出詐欺告訴，經臺灣桃園地方檢察署以110年度偵字
    第36793號為不起訴處分在案等事實，業據原告提出與其所
    述相符之繳款單、LINE對話紀錄等影本為證，並有上開不起
    訴處分書在卷可稽，且經本院依職權調閱上開偵查卷宗查明
    無訛，復為被告所不爭執，是此部分之事實，應堪信為真實
    。又原告雖主張其因受詐騙而同意借款，為提前解約遂支付
    違約金127000元，故請求被告返還業已支付之前開違約金云
    云，然為被告所否認，揆諸上開說明，原告自應就被告係因
    無法律上原因而取得前開違約金負舉證責任；而依原告於本
    院言詞辯論期日自承：前開違約金係給付予合迪公司等語，
    足見上開違約金之給付顯非存在於兩造間，且原告亦未舉證
    證明被告因上開違約金之給付而受有何種利益，自難認被告
    有何無法律上原因而受有前開違約金給付利益之情事，是原
    告此部分之主張，舉證尚屬不足，難認有據。至原告另主張
    其對被告提出詐欺告訴而支付律師費4萬元，故請求被告返
    還業已支出之律師費用4萬元云云，然前開律師費用乃原告
    為維護其自身權益所支出之費用，縱其係因與被告申辦貸款
    事宜而涉訟，亦難認原告就該等費用之支出係為被告受益所
    為之給付，是原告此部分之請求，亦屬無據。從而，原告依
    上開法律關係，請求被告應給付原告16萬元，及自起訴狀繕
    本送達之翌日起至清償日止，按年息百分之五計算之利息，
    為無理由，應予駁回。
五、本件事證已臻明確，兩造其餘攻擊防禦方法及舉證，經核與
    判決結果不生影響，無逐一論列之必要，併予敘明。
六、本件係就民事訴訟法第427條第1項適用簡易程序所為原告敗
    訴之判決，並依同法第78條之規定職權確定訴訟費用額為16
    60元（第一審裁判費），應由原告負擔。
中　　華　　民　　國　　111 　年　　6 　　月　　15　　日
                  士林簡易庭  法  官  黃雅君
　　　　　　　　　
以上正本係照原本作成。　　　　　　　　　
如不服本判決，應於判決送達後20日內，向本院提出上訴狀並應
記載上訴理由，如於本判決宣示後送達前提起上訴者，應於判決
送達後20日內補提上訴理由書（須附繕本）。
中　　華　　民　　國　　111 　年　　6 　　月　　15　　日
                              書記官  吳俊明